【裁判字號】    99,易,565
【裁判日期】    991231
【裁判案由】    菸酒管理法
【裁判全文】
臺灣基隆地方法院刑事判決               99年度易字第565號
公  訴  人  臺灣基隆地方法院檢察署檢察官
被      告  潘榮貴
            張國斌
            王火清
            徐朗星
            李阿廷
上列被告因菸酒管理法案件，經檢察官提起公訴（99年度偵字第
3700、3723號），本院判決如下：
    主  文
潘榮貴、張國斌共同輸入私菸，各處有期徒刑肆月，如易科罰金
，均以新台幣壹仟元折算壹日，扣案如附表所示之私菸，沒收之
。
王火清共同輸入私菸，處有期徒刑月，如易科罰金，以新台幣
壹仟元折算壹日，扣案如附表所示之私菸，沒收之。
徐朗星共同輸入私菸，累犯，處有期徒刑月，如易科罰金，以
新台幣壹仟元折算壹日，扣案如附表所示之私菸，沒收之。
李阿廷共同輸入私菸，處有期徒刑貳月，如易科罰金，以新台幣
壹仟元折算壹日，緩刑年，扣案如附表所示之私菸，沒收之。
    事  實
一、徐朗星前因賭博案件，經臺灣苗栗地方法院以97年度苗簡字
    第529 號判決判處有期徒刑4 月確定，於民國97年9 月3 日
    因易科罰金執行完畢。
二、潘榮貴、張國斌、王火清與真實身分不詳綽號「大胖」、「
    小林」之成年男子及數名身分不詳之成年人於民國99年8 月
    間基於犯意聯絡，約定「大胖」向不知情之何志輝借用「富
    順八號」漁船後，由潘榮貴擔任船長、張國斌及王火清擔任
    船員，一同駕駛上開漁船前往指定海域，與其等具有犯意聯
    絡之成年人駕駛之船舶會合後，將未經許可輸入之私菸接駁
    至「富順八號」漁船上，載運至臺北縣金山鄉永興村永興守
    望哨旁岸邊，潘榮貴、張國斌及王火清可就輸入之每箱私菸
    獲取新台幣（下同）400 元之代價，潘榮貴、張國斌及王火
    清遂於99年8 月2 日晚間7 時13分許，駕駛「富順八號」漁
    船自基隆市八尺門漁港報關出港，駛至指定地點即北緯25度
    35分、東經121 度53分附近海域，與由身分不詳與其等具有
    犯意聯絡之成年人駕駛之大陸籍船舶會合後，自該大陸籍船
    舶之船艙，將如附表所示之私菸接運至「富順八號」漁船上
    ，隨即駛往臺北縣金山鄉永興村永興守望哨旁之岸邊，以此
    方式輸入私菸；另「小林」及身分不詳之成年男子於99年8
    月2 日下午3 時及晚間11時許，先後在臺北縣龍洞漁港及臺
    北縣金山鄉之便利商店，各以5,000 元之代價，邀同徐朗星
    及李阿廷前往指定地點，分別負責載運私菸及把風，徐朗星
    及李阿廷為圖上開利得，遂表同意，即與潘榮貴、張國斌、
    王火清及「大胖」、「小林」、前開身分不詳之成年人基於
    犯意聯絡，由徐朗星於99年8 月3 日凌晨，依指示駕駛車號
    5585-B6 號貨車，前往臺北縣金山鄉永興村永興守望哨旁之
    岸邊等候，李阿廷則依指示在臺北縣金山鄉永興村永興守望
    哨之2 樓負責把風，嗣潘榮貴、張國斌、王火清於99年8 月
    3 日凌晨3 時許，駕駛「富順八號」漁船在臺北縣金山鄉永
    興村永興守望哨旁岸邊靠岸後，即由身分不詳之成年人將該
    船載運之私菸，搬運至徐朗星駕駛前開貨車之車廂內，搬運
    尚未及完成，即經海巡署人員於99年8 月3 日凌晨3 時55分
    許當場查獲，並在徐朗星駕駛之前開貨車車廂內，查獲都賓
    香菸1 萬500 包、元帥活性碳濾嘴香菸8,500 包及水長樂（
    起訴書誤載為「永長樂」）活性碳濾嘴香菸2 萬包等私菸，
    而潘榮貴、張國斌及王火清見犯行遭查獲，隨即駕船逃逸，
    經海巡署人員駕船追捕，於99年8 月3 日凌晨4 時20分許，
    在臺北縣金山鄉磺港外5.1 海浬處查獲，並在「富順八號」
    漁船上查獲未及卸載之將活性碳濾嘴香菸1,500 包、都賓香
    菸1 萬2,500 包、元帥活性碳濾嘴香菸1 萬6,000 包及水長
    樂活性碳濾嘴香菸4 萬9,500 包等私菸，始悉上情。
三、案經行政院海岸巡防署海洋巡防總局第一海巡隊移請臺灣基
    隆地方法院檢察署檢察官偵查起訴。
    理  由
甲、程序事項
    按最重本刑為3 年以下有期徒刑、拘役或專科罰金之罪，及
    刑法第320 條、第321 條之竊盜罪，經第二審判決者，不得
    上訴於第三審法院，刑事訴訟法第376 條第1 款、第2 款定
    有明文；又除簡式審判程序、簡易程序及第376 條第1 款、
    第2 款所列之罪之案件外，第一審應行合議審判，刑事訴訟
    法第284 條之1 亦有明文。本件被告潘榮貴、張國斌、王火
    清、徐朗星及李阿廷係犯菸酒管理法第46條第4 項之罪（詳
    後述），該罪之最重本刑為2 年有期徒刑，依上開規定得行
    獨任審判，核先敘明。
乙、實體事項
壹、證據能力方面
    按被告以外之人於偵查中向檢察官所為之陳述，除顯有不可
    信之情況者外，得為證據，刑事訴訟法第159 條之1 第2 項
    定有明文。經查，證人何志輝於偵查中向檢察官所為之陳述
    ，業經具結，且自筆錄內容觀之，並無不正取供之情事，而
    無顯不可信之情況，依上開規定，自有證據能力。
貳、事實認定方面
    上開事實，業經被告潘榮貴、張國斌、王火清、徐朗星及李
    阿廷於偵查及本院審理時坦承不諱，復據證人何志輝證述在
    卷，並有機漁船（含船員）進出港檢查表、查獲現場照片、
    查獲私菸照片、基隆市政府查獲違法嫌疑菸酒案件現場處理
    紀錄表附卷可稽，另有如附表所示之私菸扣案為佐，足認被
    告潘榮貴、張國斌、王火清、徐朗星及李阿廷之自白與事實
    相符，事證明確，被告潘榮貴、張國斌、王火清、徐朗星及
    李阿廷之犯行均堪認定。
、法律適用方面
一、按菸酒管理法所稱私菸、私酒，指未經許可產製或輸入之菸
    酒；又輸入私菸、私酒者，處2 年以下有期徒刑、拘役或科
    或併科20萬元以上200 萬元以下罰金，菸酒管理法第6 條及
    第46條第4 項分別定有明文。本件被告未經許可輸入如附表
    所示之菸品，該等菸品自屬私菸，是核被告潘榮貴、張國斌
    、王火清、徐朗星及李阿廷所為，均係犯菸酒管理法第46條
    第4 項之輸入私菸罪。
二、被告潘榮貴、張國斌、王火清、徐朗星、李阿廷與「大胖」
    、「小林」、前開身分不詳成年人間，互有犯意聯絡及行為
    分擔，應論以共同正犯。
三、被告徐朗星曾受如事實欄所載徒刑之執行完畢，此有臺灣高
    等法院被告前案紀錄表在卷可參，其受徒刑之執行完畢，再
    為本件犯行，係犯5 年以內故意再犯有期徒刑以上之罪，為
    累犯，應依刑法第47條第1 項規定加重其刑。
四、爰審酌被告潘榮貴、張國斌、王火清、徐朗星及李阿廷均正
    值壯年，不思循正當工作途徑獲取所需，竟為圖不法利得，
    以前開方式輸入私菸，且輸入私菸之數量甚鉅，對於我國菸
    品交易秩序有嚴重危害，所為顯非可取，又被告潘榮貴前已
    因懲治走私條例案件，經法院判處刑責（未構成累犯），竟
    未知謹慎行事，仍為本件犯行，亦非有當，而被告潘榮貴、
    張國斌及王火清於警詢及偵查之初雖否認犯行，然被告潘榮
    貴、張國斌及王火清於偵查中及本院審理時已坦承犯行，而
    被告徐朗星及李阿廷於警詢、偵查及本院審理時均坦承犯行
    不諱，犯後態度尚屬良好，而被告潘榮貴與王火清經被告張
    國斌之引介，始認識「大胖」，並為本件犯行，足見被告張
    國斌之參與程度較被告王火清為重，另被告徐朗星及李阿廷
    分別負責載運及把風工作，參與程度較被告潘榮貴、張國斌
    及王火清為輕，又被告王火清前無犯罪紀錄等一切情狀，認
    檢察官就被告王火清、徐朗星部分，分別具體求處有期徒刑
    3 月，尚屬適當，而就被告潘榮貴、李阿廷部分，分別具體
    求處有期徒刑5 月、3 月，尚屬過重，就被告張國斌部分，
    具體求處有期徒刑3 月，尚屬過輕，而分別量處如主文所示
    之刑，並均諭知易科罰金之折算標準。
五、被告李阿廷前雖因違反臺灣地區與大陸地區人民關係條例案
    件，經臺灣臺北地方法院以92年度訴字第188 號判決判處有
    期徒刑4 月確定，然其於93年2 月13日因易科罰金執行完畢
    後，5 年以內未曾因故意犯罪受有期徒刑以上刑之宣告，此
    有臺灣高等法院被告前案紀錄表在卷可參，其僅因一時失慮
    而為本件犯行，且僅負責把風工作，參與程度較輕，又其於
    警詢、偵查及本院審理時均坦承犯行，犯後態度良好，經此
    科刑教訓，應能知所警惕而不致再犯，本院認所宣告之刑，
    以暫不執行為適當，爰併予宣告緩刑3 年，以啟自新。
六、另按依菸酒管理法查獲之私菸、私酒、劣菸、劣酒與供產製
    私菸、私酒之原料、器具及酒類容器，沒收或沒入之，菸酒
    管理法第58條定有明文；本件扣案如附表所示之菸品，均為
    依菸酒管理法查獲之私菸，應依上開規定宣告沒收。又被告
    徐朗星於前開時、地遭查獲時，經查扣無線電（含麥克風及
    耳機）1支，且該無線電係「小林」交由被告徐朗星供以聯
    絡所用，業經被告徐朗星證述在卷，亦即該無線電係供本件
    犯行所用之物，然該無線電非屬被告徐朗星所有，復無證據
    證明係屬共同正犯所有之物，即無從宣告沒收。
七、再按明知為商標法第81條之商品而販賣、意圖販賣而陳列、
    輸出或輸入者，處1 年以下有期徒刑、拘役或科或併科5 萬
    元以下罰金，商標法第82條定有明文。本件扣案如附表編號
    1 、2 、3 所示菸品，固非「水長樂活性碳濾嘴香菸」、「
    元帥活性碳濾嘴香菸」及「將活性濾嘴香菸」之製造商製造
    之香菸，此有本院卷附威典有限公司99年12月8 日、20日及
    亨利升國際有限公司99年12月8日函可稽，足見如附表編號1
    、2、3所示菸品所載商標係經仿冒，惟被告潘榮貴、張國斌
    、王火清、徐朗星及李阿廷均辯稱其等不知輸入之私菸為仿
    冒商品等情，且該等私菸遭查獲時，均以紙箱盛裝，紙箱外
    則以不透明之黑色防水塑膠袋包裝，此有現場照片附卷可參
    ，亦即無從自外觀辨別菸品之內容，堪認被告上開所辯應非
    虛妄，復無其他證據足以證明被告輸入上開菸品時，知悉該
    等菸品為仿冒商品，自難認被告輸入該等菸品時，已明知該
    等菸品為仿冒商品，即無從以商標法第82條之規定相繩，附
    此敘明。
據上論斷，應依刑事訴訟法第284 條之1 、第299 條第1 項前段
，菸酒管理法第46條第4 項、第58條，刑法第11條前段、第28條
、第47條第1 項、第41條第1 項前段、第74條第1 項第2 款，判
決如主文。
本案經檢察官周懷廉到庭執行職務。
中    華    民    國    99    年    12    月    31    日
                  刑事第三庭法    官  邰婉玲
以上正本證明與原本無異。
如不服本判決應於收受送達後10日內向本院提出上訴書狀，並應
敘述具體理由；其未敘述上訴理由者，應於上訴期間屆滿後20日
內向本院補提理由書（均須按他造當事人之人數附繕本）「切勿
逕送上級法院」。
中    華    民    國    99    年    12    月    31    日
                            書 記 官  王惠萍
附錄論罪法條：
菸酒管理法第46條第4 項
輸入私菸、私酒者，處 2 年以下有期徒刑、拘役或科或併科新
臺幣 20 萬元以上 200 萬元以下罰金。
【附表】
┌──┬──────────┬───────┐
│編號│      私菸品名      │     數量     │
├──┼──────────┼───────┤
│ 1  │水長樂活性碳濾嘴香菸│6 萬9,500 包  │
├──┼──────────┼───────┤
│ 2  │元帥活性碳濾嘴香菸  │2 萬4,500 包  │
├──┼──────────┼───────┤
│ 3  │將活性碳濾嘴香菸    │1,500 包      │
├──┼──────────┼───────┤
│ 4  │都賓香菸            │2 萬3,000 包  │
└──┴──────────┴───────┘

司法院資訊處製作；財團法人民間司法改革基金會備份。
